臺中高等行政法院判決
　　　　　　　　　　　　　　　　　　 94年度簡字第00060號
原　　　告　甲○○
被　　　告　臺中市環境保護局
代　表　人　乙○○
訴訟代理人　戊○○
　　　　　　丁○○
　　　　　　丙○○
上列當事人間因廢棄物清理法事件，原告不服臺中市政府中華民
國94年1月14日府法訴字第0940009184號訴願決定，提起行政訴
訟。本院判決如下︰
　　主  文
訴願決定及原處分均撤銷。
訴訟費用由被告負擔。
    事實及理由
一、事實概要：緣原告所有門牌號碼：臺中市○○區○○路155
    巷5號建物(下稱系爭建物)，因長期閒置缺乏管理，致門前
    騎樓處堆置廢棄物，有礙環境衛生，經被告以民國(下同)93
    年8月5日環稽字第0931009289號函請清除，並於同年8月30
    日複查結果，原告仍未清除，被告爰依廢棄物清理法第27條
    第1項第3款之規定告發，並依同法第50條第1項第3款之規定
    ，處原告新臺幣(下同)1,200元罰鍰。原告不服，提起訴願
    遭駁回，遂提起本件行政訴訟。
二、原告主張：按系爭建物騎樓前遭堆置廢棄物，原告實為受害
    人，而原告幾乎每星期六、日均有至該址，並已於93年8月9
    日請訴外人江永和委託台毅廢棄物清理有限公司處理，其後
    即未再發現明顯廢棄物，被告函稱同年8月30日前往現場複
    查仍發現同年8月5日之廢棄物未配合辦理，與實情不合，故
    於93年10月8日以臺北松山郵局000000-0郵局存證信函第233
    5號函知被告相關疑點，惟被告迄未答覆，爰求為撤銷訴願
    決定及原處分，並由被告負擔訴訟費用。被告則以：原告雖
    稱系爭建物騎樓下所累積之廢棄物為他人惡意或無心丟棄，
    不應由其負責，惟依廢棄物清理法第11條第1項第1款之規定
    可知，原告門前堆置廢棄物自當由其清除，原告稱門前所累
    積之廢棄物為他人惡意或無心丟棄，因無任何舉證係推諉之
    詞，應不足以採信。另原告未依被告93年8月5日環稽字第09
    31009289號函請限期清除門前騎樓處所堆置廢棄物，被告復
    於同年8月30日現場複查仍堆置廢棄物未清除，乃依法告發
    處分並無違法為辯，求為駁回原告之訴。
三、按「一般廢棄物，除應依下列規定清除外，其餘在指定清除
    地區以內者，由執行機關清除之：一土地或建築物與公共衛
    生有關者，由所有人、管理人或使用人清除。‥‥」、「在
    指定清除地區內嚴禁有下列行為：‥‥三於路旁、屋外或屋
    頂曝晒、堆置有礙衛生整潔之物。‥‥」、「有下列情形之
    一者，處新臺幣1千2百元以上6千元以下罰鍰。經限期改善
    ，屆期仍未完成改善者，按日連續處罰：一不依第11條第1
    款至第7款規定清除一般廢棄物。二違反第12條之規定。三
    為第27條各款行為之一。」分別為廢棄物清理法第11條第1
    款、第27條第3款及第50條定有明文。
四、本件原告所有系爭建物，因長期閒置缺乏管理，致門前騎樓
    處堆置廢棄物，有礙環境衛生，經被告以93年8月5日環稽字
    第0931009289號函請清除，並於同年8月30日複查結果，原
    告仍未清除，被告爰依廢棄物清理法第27條第1項第3款之規
    定告發，並依同法第50條第1項第3款之規定，處原告1,200
    元罰鍰。原告不服，循序提起行政訴訟，主張如事實欄所載
    。經查本件被告認原告違反廢棄物清理法第27條第3款之規
    定，堆置有礙衛生整潔之物，乃依同法第50條第3款規定，
    對原告裁處1,200元罰鍰，無非係以：原告所有系爭建物，
    因長期閒置缺乏管理，致門前騎樓處遭堆置廢棄物有礙環境
    衛生，經被告前以93年8月5日環稽字第0931009289號函請清
    除，復於同年月30日現場複查，原告仍未配合辦理，乃拍照
    存證，並依廢棄物清理法相關規定予以告發並裁處罰鍰為論
    據，固非無見。
五、惟按，當事人主張有利於己之事實者，就其事實有舉證之責
    任，行政訴訟法第136條準用民事訴訟法第277條定有明文；
    故違反行政法規之事實，應由行政機關依證據認定之，無證
    據或所提出之證據不能確實證明違規事實之存在時，其處罰
    即不能認為合法。復依前揭廢棄物清理法第27條第3款及第
    50條第3款所規定，足見該法條處罰之對象為堆置有礙衛生
    整潔之物之行為人，故本件被告自應先就原告為行為人之事
    實，盡舉證責任，始得對其加以處罰。經查，原告現居臺北
    市○○○路○段177巷6弄5號，戶籍設於臺北市○○區○○街
    111號2樓，平日並未居於系爭建物，故該址騎樓前之廢棄物
    是否為其堆置已屬有疑，況依被告於93年8月30日現場拍攝
    照片所示，亦僅能證明系爭建物騎樓前有廢棄物，並無法證
    明確係原告所堆置。被告雖稱依廢棄物清理法第11條第1款
    規定，原告門前堆置廢棄物自當由其清除等語，惟該條與同
    法第27條之規定明顯不同；前者乃不管土地所有人是否為實
    際行為人或同意人，對其土地或建築物之一般廢棄物與公共
    衛生有關者，均負清除義務，學理稱之「狀態責任」，而後
    者則係處罰為禁止行為之行為人(按：訴願決定理由認本條
    款亦屬「狀態責任」顯有誤解)。另就違反情形之不同於同
    法第50條第1款、第3款亦分別設有處罰規定，被告若認原告
    未盡其清除廢棄物之義務，應以其違反第11條第1款而非以
    第27條第3款為本件違反法條之依據。依前開說明，被告所
    舉之證據尚不足認定該廢棄物確係原告所堆置，從而被告以
    堆置廢棄物之行為人為原告，據以認定其違反廢棄物清理法
    第27條第3款之規定，而依同法第50條第3款規定處原告1,20
    0元之罰鍰，自非妥適，訴願決定未予糾正，亦有違誤，原
    告據以指摘，請求撤銷訴願決定及原處分，為有理由，應予
    准許。又本件為簡易訴訟程序事件，依卷內資料及本院調查
    所得，事證已臻明確，故不經言詞辯論為之，併此敘明。
據上論結，本件原告之訴為有理由，依行政訴訟法第233條第1項
、第236條、第195條第1項前段、第98條第3項前段，判決如主文。
中　　華　　民　　國　　94　　年　　6　　月　　30 　　日
                      第二庭法  官　王德麟
以上正本證明與原本無異。
如不服本判決，應於判決送達後20日內，以本訴訟事件所涉及之
法律見解具有原則性者，始得向本院提出上訴狀並表明上訴理由
，經最高行政法院許可，否則不得上訴；如於本判決宣示後送達
前提起上訴者，應於判決送達後20日內補提上訴理由書(均應依
對造人數提出繕本)。
提起上訴應預繳送達用雙掛號郵票390元(34元及5元郵票各10份)。
中　　華　　民　　國　　94　　年　　6　　月　　30 　　日
　　　　　　　　　　　　　　書記官　蔡宗融
